臺灣高雄地方法院小額民事判決
111年度雄小字第2504號
原      告  許大榮  
被      告  李彩蓮  
訴訟代理人  林啟豪  
上列當事人間返還押租金事件，本院於民國111年12月1日言詞辯
論終結，判決如下：
    主  文
一、被告應給付原告新臺幣參萬壹仟元及自民國一百一十一年五
    月十三日起至清償日止，按週年利率百分之五計算之利息。
二、原告其餘之訴駁回。　　
三、訴訟費用新臺幣壹仟元由被告負擔。
四、本判決原告勝訴部分得假執行。但被告如以新臺幣參萬壹仟
    元供擔保後，得免為假執行。
    事實及理由
一、原告主張：兩造於民國107年10月間訂立租賃契約，原告向
    被告承租門牌號碼高雄市○○區○○○○路00號15樓房屋（下稱系
    爭房屋），租期自107年10月10日起至110年11月10日止，每
    月租金新臺幣（下同）為31,000元，押租金為62,000元（下
    稱系爭租約）。租期屆滿原告已將系爭房屋點交返予被告，
    被告未返還押租金，原告得請求被告返還押租金。爰依系爭
    租約提起本件訴訟等語。聲明：被告應付原告62,000元及自
    起訴狀繕本送達翌日之起至清償日止，按週年利率5%計算之
    利息(卷第67頁筆錄)。
二、被告則以：被告房屋為5年屋從未有人住過之新房，因房屋
    未裝潢且沒有廚房流理台，原告承諾將裝潢天花板及廚房，
    搬離後會將裝潢留下給被告，但要求降租金及給予1個月免
    租裝潢期及租期定3年；租期屆滿返還房屋時，原告未裝潢
    天花板，且屋內主臥室門片已損壞，燈具窗簾冷氣管路流理
    台管路與開口破洞未補土也未拆除、另牆壁上有塗黑明顯痕
    跡及四處擦撞痕跡、廁所陽台所有電燈開關對講機等皆未打
    掃乾淨，全部費用有line給原告(卷第73頁、第101頁)；依
    兩造租約第12條、第7條及第17條約定(卷第147頁背面)，被
    告不用退還押租金予原告等語。聲明：原告之訴駁回。
三、本院的判斷：
  ㈠按押租金在擔保租金之給付及租賃債務之履行，在租賃關係
    消滅前，出租人雖不負返還之責，然租賃關係既已消滅，且
    承租人無租賃債務不履行之情事，其請求出租人返還押租金
    ，自為法之所許（最高法院83年度台上字第2108號判決意旨
    可參）。又押租金之主要目的在於擔保承租人履行租賃債務
    ，故租賃關係消滅後，承租人如有欠租或其他債務不履行時
    ，其所交付之押租金，發生當然抵充之效力。而於抵充後，
    猶有餘額，始生返還押租金之問題（最高法院87年度台上字
    第1631號判決意旨參照）。是以，承租人所交付之押租金，
    於租賃關係消滅，經抵充後若有餘額，出租人自應返還押租
    金之餘額。
 ㈡系爭租約第7條約定，原告於租期屆滿時應即將租賃房屋按原
   狀遷空交還被告；第12條約定，原告應以善良管理人注意義
   務使用系爭房屋，...因原告之過失致房屋毀損，應負損害賠
   償之責；第17條約定，租期期滿遷出時，原告應將房屋清理
   乾淨、恢復原狀。原告所有傢俱雜物等，如有留置無暇清理
   者,..任由被告處理，清理產生之費用由被告自押金扣除清潔
   費。另承租人應以善良管理人之注意，保管租賃物，租賃物
   有生產力者，並應保持其生產力。承租人違反前項義務，致
   租賃物毀損、滅失者，負損害賠償責任。但依約定之方法或
   依物之性質而定之方法為使用、收益，致有變更或毀損者，
   不在此限，民法第432條亦定有明文。依上開說明，系爭房屋
   有因承租人之原告因使用非出於自然耗損情事而受損時，自
   應負損害賠償，則被告得自押租金中扣除。
 ㈢被告抗辯系爭屋內主臥室門片已損壞，燈具窗簾冷氣管路流理
   台管路與開口破洞未補土也未拆除、另牆壁上有塗黑明顯痕
   跡及四處擦撞痕跡、廁所陽台所有電燈開關對講機等未打掃
   乾淨之情形，經提出照片及LINE對話紀錄為證(卷第87-101頁
   )，並經證人即會同兩造於租期屆滿後在110年11月10日交返
   還房屋時在場之永慶不動產仲介營業員邱春香到庭證稱：房
   屋裡面說實在沒有很乾淨；主臥室的門壞了，房子真得蠻髒
   的，原告說有請人來清過了，但我當場看到的房子內部還蠻
   髒的；事後我有詢價清理需要多少費用，清潔的部分好像是
   八千，還有油漆好幾萬，...我有把資料給被告；並於閱覽其
   手機紀錄後稱油漆3 萬、清潔費8 千、門16,000元，這是我
   當時報價給被告的系爭房屋內部必須回復原狀的費用總數額
   ；我有跟原告說，但原告說等上法庭；當時(事後再委託出租
   )已經打掃乾淨、也油漆完畢，門也有更換新的等語(卷第145
   -147頁)；參以原告於本院審理時自陳：被告租給我房子時，
   裡面什麼都沒有，應該是新房子沒錯(卷第115頁背面)；是依
   被告所提出之照片及參酌證人證詞、及原告自陳情節，系爭
   房屋確實在原告承租後受有損害，且係因原告不當使用所造
   成，並非僅因自然耗損所致，依上開說明，原告應負損害賠
   償責任，並以證人所述共需54,000元(計算式：油漆3 萬元+
   清潔費8 千元+門16,000元=54,000)，惟被告上開損害應不能
   逕以新品價值為其損害額，仍應計算折舊較為公平，然
   被告自陳房屋為5年之房屋，參酌油漆、門片等屬室內裝潢均
   為一經使用即生自然耗損，衡諸社會常情，被告雖已就遭損
   壞部分證明確實受有損害，惟本院認仍應計算折舊為宜，而
   計算折舊部分雖屬不能證明其數額或證明顯有重大困難，應
   得依民事訴訟法第222條第2項規定予以審酌，本院認原告應
   賠償有關油漆3萬元及門片16,000元共計46,000元部分，計算
   自然耗損後，應由兩造各以1/2之比例負擔較為合理，是原告
   應賠償此部分之損害額為23,000元，加計清潔費用8,000元後
   ，原告應賠償被告之費用額為31,000元。是依上開說明，原
   告得請求被告返還之押租金62,000元，於扣除原告應負損害
   賠償責任之31,000元後，原告得請求被告返還之押租金數額
   為31,000元，原告逾此金額之請求，則無理由而不應准許。
 ㈣被告雖抗辯所受損害共為94,793元(卷第101頁) ，包括減少租
   金之損害30,700元等；惟被告提出之line通知(卷第101頁)
　 所列各項損害，除上開部分外，依證人所述，被告房屋之後
   未能再出租之原因係因被告主要是想要出賣，加上詢問的人
   條件都不符，被告亦自陳之後無法再出租確實因為被告主要
   想要出賣，且來詢問的人都要養寵物，但被告大樓禁止養寵
   物(卷第147頁)，則被告抗辯其餘損害不能認為與原告未依約
   清潔回復原狀或上開損害情形間有因果關係，被告其餘金額
   損害抗辯應自押租金中扣除，即無理由；況上開損害情況，
   被告均可自行找人處理後自押租金中扣除，並非必等原告方
   能處理，是被告此部分抗辯即無理由。
四、綜上所述，原告依兩造租約約定之法律關係，請求被告返還
    押租金在31,000元及支付命令繕本送達翌日之111年5月13日
　　起(卷第33頁)至清償日止，按週年利率5%計算之利息，為有
    理由，應予准許；原告逾此範圍之請求，則無理由，應予駁
    回。
五、本件原告勝訴部分係適用小額程序所為被告敗訴之判決，依
    民事訴訟法第436 條之20規定，法院應依職權宣告假執行。
    並由本院依民事訴訟法第392 條第2 項之規定，依職權宣告
    被告為原告預供擔保，得免為假執行。
六、本件因事證已臻明確，兩造其餘主張陳述併所提之證據，經
    核對判決結果均不生影響，不再一一論述，附此說明。
七、本件兩造各為一部勝訴、一部敗訴，因原告確有提起本件訴
    訟必要，且起訴後應徵之裁判費至少為1,000 元（民事訴訟
    法第77條之13規定參照），是本院認應依民事訴訟法第79條
    規定，酌量情形由被告全部負擔。
中　　華　　民　　國　　111 　年　　12　　月　　13　　日
    　　　　　　　高雄簡易庭　法　官    林玉心
以上正本係照原本作成。
民事訴訟法第436條之24第2項：對於本判決之上訴，非以違背法
令為理由，不得為之。如對本判決上訴，須於判決送達後20日內
向本院提出上訴狀，並須表明原判決所違背之法令及其具體內容
與依訴訟資料可認為原判決有違背法令之具體事實之上訴理由。
（均須按他造當事人之人數附繕本）。
中　　華　　民　　國　　111 　年　　12　　月　　13　　日
      　　　　　　　　　　　　書記官    李月君